臺灣高雄地方法院刑事判決　　　　　 94年度交簡上字第169號
上　訴　人
即　被　告　甲○○
上列上訴人因業務過失傷害案件，不服本院交通法庭中華民國94
年6 月29日94年度交簡字第1798號簡易處刑判決（聲請簡易判決
處刑案號：94年度調偵字第288 號），提起上訴，本院管轄之第
二審合議庭判決如下：
    主  文
原判決撤銷。
甲○○從事業務之人，因業務上之過失傷害人，處有期徒刑參月
，如易科罰金，以參佰元折算壹日。
    事  實
一、甲○○考領有普通小型車駕駛執照，平日以車輛載運資源回
    收物品前往回收場販賣為業，乃以駕駛為附隨業務之人。甲
    ○○於民國93年10月12日上午某時，駕駛車牌號碼3419-GS
    號自用小貨車，將資源回收物品載往於高雄縣大寮鄉江山村
    某處之回收場販賣後，復駕車沿高雄縣大寮鄉○○村○○道
    路由北向南方向行駛欲返回住處，而於同日上午11時50分許
    ，途經「巨星冷凍廠」附近之無號誌交岔路口時，理當注意
    車輛行駛時，駕駛人應注意車前狀況，隨時採取必要之安全
    措施，及汽車行駛至無號誌之交岔路口，應減速慢行，作隨
    時停車之準備，而依當時天氣晴、日間自然光線、柏油路面
    乾燥且無缺陷、道路無障礙物，並無不能注意之情事，詎甲
    ○○竟疏未注意及此，即貿然通過上開交岔路口，適有乙○
    ○騎乘車牌號碼LXN-618 號普通重型機車沿上開產業道路由
    東往西行駛恰行經同一交岔路口，亦疏未注意應讓右方車先
    行，甲○○所駕小貨車之車頭遂撞及乙○○所騎機車之右側
    車身，雙方也因而連人帶車翻落路旁田中，致乙○○受有腹
    部鈍挫傷、第二腰椎脫位骨折併下肢輕微癱瘓等傷害。甲○
    ○於肇事後留在事故現場向前來處理之警員坦承肇事，並願
    接受裁判。
二、案經乙○○訴由高雄縣政府警察局林園分局報請臺灣高雄地
    方法院檢察署檢察官偵辦後，聲請逕以簡易判決處刑。
    理  由
壹、程序方面
    證人即告訴人乙○○於警詢中之證述，及道路交通事故現場
    圖、道路交通事故調查表(一)、(二)、財團法人長庚紀念醫院（
    高雄分院）93年11月5 日診斷證明書各1 紙，均業經被告甲
    ○○同意作為證據，本院審酌前開證人於警察局所為陳述及
    前開書面作成時之狀況，俱認為適當，依刑事訴訟法第159
    條之5 第1 項，應有證據能力。
貳、實體方面
一、訊據被告甲○○固對駕駛前開小貨車，於運送資源回收物品
    之回程途中，在前開時、地與乙○○騎乘之前開機車發生碰
    撞，並因而致乙○○於傷等節均不否認，惟矢口否認對於本
    案車禍事故之發生有何過失，且亦否認駕駛為其附隨業務，
    而辯稱：我是先減速到時速約20、30公里左右時，才慢慢由
    北往南進入該路口的，我進入該路口中間後，告訴人乙○○
    所騎乘之機車才以很快的速度由東向西而來，也要進入同一
    路口，且正向我的駕駛座位置逼近，當下我已經盡力採取最
    有效之閃避措施，但小貨車駕駛座旁之側視鏡，還是撞到告
    訴人機車之右側車身，足認2 車之碰撞根本不能避免，我根
    本無何過失可言；又載運資源回收物品販賣並非我的職業與
    收入來源，我只是義務幫忙鳳山佛教蓮社處理這一類的事務
    云云，經查：
(一)被告於駕駛小貨車運送資源回收物品之回程途中，於前開時
    、地與告訴人所騎乘之機車發生碰撞之事實，業經被告自陳
    明確，且核與證人即告訴人乙○○於警詢中證述之車禍發生
    經過，大致相符，並有道路交通事故現場圖、道路交通事故
    調查表(一)、(二)各1 份、現場照片8 張附卷可稽，自堪認定。
(二)被告所駕駛小貨車之車損位置係在車頭，另告訴人所騎乘之
    機車，則係右側車身部位有車損分布各節，有卷附道路交通
    事故調查報告表(二)1 紙、現場照片8 張可按，從而由發生碰
    撞2 車之車損分布位置以觀，本案車禍事故，應係被告所駕
    駛小貨車之車頭部位，碰撞告訴人所騎乘機車之右側車身部
    位，已堪認定。又依前開現場照片所示：小貨車之左方側視
    鏡週遭並無明顯車損之情形；再者，一般小貨車側視鏡設置
    之位置，往往高於機車之車身位置，亦有比對相片1 張附卷
    可稽，二者之所在高度既尚有落差，則在正常之行進狀態下
    ，應較無直接發生碰撞之可能，也至為顯明；足認被告所辯
    係其小貨車左方側視鏡重即告訴人機車之右側車身云云，顯
    悖於事實，無由採取。
(三)事故現場機車刮地痕之起始位置，乃係分布在距東、西、南
    、北側路口各為2.0 公尺、2.4 公尺、1.1 公尺、4.1 公尺
    之處，有道路交通事故現場圖1 紙在卷足憑，佐以同圖所示
    2 車於事故發生時之行向，及機車應係遭受撞擊方倒地之普
    通常識等項，可堪推認2 車實際發生碰撞之位置，應在該刮
    地痕起始位置偏北之處，亦即約略在該路口中央處，再參諸
    一般人應不致無端停等於路口中央之駕駛常態，及前已認明
    之本案車禍事故，乃係被告之小貨車撞擊告訴人機車之右側
    車身乙節，則告訴人機車應係由東向西行略先到達該路口中
    央，被告之小貨車才駛達同一地點，並因煞避不及，致車頭
    撞擊告訴人機車右側車身，至堪認定。被告前開關於其已進
    入該路口中央後，告訴人方告訴進入同一路口之所辯，與事
    實不符，無可採信；又本案碰撞既係發生於路口中央位置，
    自不容事故雙方以位於路口東北角之工廠圍牆，執為事發前
    本無發現對方車輛可能之託辭，也甚為顯明。
(四)卷附事故現場照片及道路交通事故現場圖另顯示：被告之小
    貨車於事故發生後，係右倒於路口西南角之低矮稻田中，且
    車輛翻落位置尾端，距離北側路面約為5.6 至5.8 公尺，堪
    認被告之小貨車在駛離路面後，車輛猶然前衝了一段相當距
    離，再參諸被告於本院審理時，自陳若以時速20、30公里之
    車速前行時，遇有突發狀況，其有能力隨時停煞因應一節，
    堪認被告於車禍發生時，其時速應高於30公里致無法即時煞
    停，被告另辯稱其係減速到時速20、30公里左右時，才慢慢
    進入該路口云云，無足採信。
(五)告訴人因本案車禍事故致受有腹部鈍挫傷、第二腰椎脫位骨
    折併下肢輕微癱瘓等傷害，惟其下肢呈現之輕微癱瘓狀態，
    若持續復健，仍有進步空間等節，有財團法人長庚紀念醫院
    （高雄分院）93年11月5 日診斷證明書、94年3 月17日長
    庚院高字第430823號鑑定函各1 紙在卷可憑，已堪認定；又
    告訴人主要之受傷部位既位於腹、腰部一帶，下肢部分尚無
    明顯外傷，從而被告另執告訴人於事故發生後尚可走動為由
    ，質疑告訴人各該傷勢之真實性，也不能採取。
(六)車輛行駛時，駕駛人應注意車前狀況，隨時採取必要之安全
    措施；又汽車行駛至無號誌之交岔路口時，應減速慢行，作
    隨時停車之準備；道路交通安全規則第94條第3 項、第93條
    第1 項第2 款分別規定甚明。被告於前開時、地駕車，本應
    遵守上述交通安全規則之規定，且依卷附道路交通事故調查
    報告表(一)所載，本案車禍事故發生當時天氣晴、日間自然光
    線、柏油路面乾燥且無缺陷、道路無障礙物等情狀，並無不
    能注意之情事，竟疏未注意車前狀況且未予減速，即貿然進
    入事故發生路口，致撞擊亦未依規定讓車之告訴人所騎機車
    而肇事，被告自有過失；至被告於前揭疏失後，固曾盡力採
    取其他閃避措施以防免碰撞，惟本案車禍事故既未因被告所
    採之閃避措施而防免，自無解於被告之過失責任，也予指明
    。又本案事故經檢察官送請臺灣省高屏澎區車輛行車事故鑑
    定委員會鑑定結果，亦認告訴人騎乘機車左方車未讓右方車
    先行為肇事主因，被告駕駛小貨車未注意車前狀況為肇事次
    因，有該會於94年4 月20日出具之高屏澎鑑字第940239號鑑
    定意見書附卷可按。此外，告訴人之各該傷勢確導因於本案
    車禍事故，已如前述，是以被告之過失駕車行為與告訴人之
    受傷結果間，乃具有相當因果關係至明。
(七)末被告於94年8 月18日之本院準備程序中，已自承：如無臨
    時工可做時，我就用該小貨車載運資源回收物品販賣等語明
    確（參見本院卷第17頁），且與被告於94年1 月25日偵查中
    陳稱：當天我原係載運資源回收物品前往回收場販賣，回程
    途中才發生車禍等語（參見臺灣高雄地方院檢察署94年度偵
    字第1908號卷，第6 頁），互核相吻，自堪信屬實。被告嗣
    於審理中空口改稱：我僅係義務幫忙鳳山佛教蓮社處理資源
    回收相關事務，並非以載運資源回收物品販賣為業云云，顯
    係飾卸之詞，委無足取。
(八)綜上所述，本案事證已臻明確，被告因駕車過失致告訴人於
    傷之犯行，及被告平日乃係以販賣資源回收物品為業，且其
    往返回收場時，均須駕駛本案之小貨車各節，俱堪認定。
二、按刑法上所謂業務，係指個人基於其社會地位繼續反覆所執
    行之事務，其主要部分之業務固不待論，即為完成主要業務
    所附隨之準備工作與輔助事務，亦應包括在內（最高法院71
    年度臺上字第1550號判例參照）。查被告平日以販賣資源回
    收物品為業，其往返回收場時，均須駕駛本案之小貨車，業
    認明如前，則被告自係以駕駛為附隨業務之人，其在載運資
    源回收物品後之回程途中駕車肇事，核其所為，係犯刑法第
    284 條第2 項前段之業務過失傷害罪。檢察官認被告涉犯刑
    法同條第1 項前段之過失傷害罪嫌，尚有未洽，惟聲請簡易
    判決處刑之基本社會事實既係相同，檢察官所引法條自應予
    以變更。又被告於肇事後留在事故現場向前來處理之警員坦
    承肇事，並願接受裁判乙情，為兩造所不爭執，且由卷附酒
    精濃度測試值1 紙所示：被告於車禍發生後，旋即在事故發
    生現場接受警方酒測一節，亦可推之，是以被告對於未經發
    覺之犯罪自首而接受裁判，應依刑法第62條前段之規定，減
    輕其刑。
三、原審之判決，固非無見。惟原審判決認被告係犯刑法第284
    條第1 項前段之過失傷害罪，尚有未洽，被告上訴意旨否認
    犯罪，雖無理由，然原審判決既有上開可議，自應由本院將
    原判決撤銷改判。審酌被告之前揭過失行為，業造成告訴人
    身體多處傷害，及被告迄未償付告訴人分文，復於本院審理
    中一再否認犯行，犯後態度欠佳，惟念告訴人對於本次車禍
    事故之發生，與有重大過失等一切情狀，量處如主文第2 項
    所示之刑，並諭知易科罰金之折算標準。又本案雖由被告為
    自己利益提起上訴，惟原審判決適用法條既有前開不當而經
    本院撤銷，則依刑事訴訟法第370 條但書之規定，本院自得
    諭知較重於原審判決之刑，也予指明。
據上論斷，依刑事訴訟法第455 條之1 第1 項、第3 項、第369
條第1 項前段、第364 條、第299 條第1 項前段、第300 條，刑
法第284 條第2 項前段、第41條第1 項前段，罰金罰鍰提高標準
條例第1 條前段、第2 條，判決如主文。
本案經檢察官丙○○到庭執行職務。
中　　華　　民　　國　　94　　年　　11　　月　　1 　　日
                  交通法庭  審判長  法  官  徐美麗
                                    法　官  楊淑珍
                                    法　官  莊珮吟
以上正本證明與原本無異。
本判決不得上訴。
中　　華　　民　　國　　94　　年　　11　　月　　1 　　日
                                    書記官  蔡妮君
附錄本案所犯法條：
刑法第284 條第2 項 (業務過失傷害罪)
從事業務之人，因業務上之過失傷害人者，處1 年以下有期徒刑
、拘役或1,000 元以下罰金，致重傷者，處3 年以下有期徒刑、
拘役或2,000 元以下罰金。
